臺灣臺中地方法院刑事判決
111年度簡上字第80號
上  訴  人  臺灣臺中地方檢察署檢察官
被      告  吳青有


上列上訴人因被告妨害公務案件，不服本院中華民國111年1月18
日111年度沙簡字第20號刑事簡易判決（聲請簡易判決處刑案號
：110年度偵字第37990號）提起上訴，本院管轄第二審合議庭改
依通常程序審理，自為第一審判決如下：
    主    文
原判決關於吳青有妨害公務暨定應執行刑部分，均撤銷。
吳青有被訴妨害公務部分，無罪。
其餘上訴駁回。
    犯罪事實
一、吳青有於民國110年11月5日17時28分許，在臺中市○○區○○路
    00號前，因不滿遭臺中市政府警察局清水分局沙鹿分駐所員
    警紀名修勸導，並遭員警紀名修壓制在地，而基於侮辱公務
    員之犯意，於同日17時30分許，以「幹你娘機掰」之詞語辱
    罵員警紀名修（妨害名譽部分，未據告訴），以此方式侮辱
    執行公務之員警紀名修。
二、案經臺中市政府警察局清水分局報告臺灣臺中地方檢察署檢
    察官偵查後聲請簡易判決處刑。
    理    由
壹、有罪部分（即駁回上訴部分）
一、證據能力方面
　　查本案判決以下引用之非供述證據，並無刑事訴訟法第159條第1項規定傳聞法則之適用，經本審於審理時依法踐行調查證據程序，與本案待證事實具有自然之關聯性，且無證據證明係公務員違法取得之物，依法自得作為證據。
二、上揭犯罪事實，業據被告吳青有於本院準備程序及審理時坦認在卷，並有110年11月5日員警職務報告、台中市清水分局沙鹿分駐所110報案紀錄單、臺中市政府警察局舉發違反道路交通管理事件通知單及本院勘驗筆錄各1份在卷可稽(見偵卷第21頁、第35頁至第37頁；本院簡上卷第46頁至第50頁），足徵被告自白與事實相符，堪以信採。本案事證明確，被告犯行堪以認定，應予依法論科。
三、按行為後法律有變更者，適用行為時之法律。但行為後之法
    律有利於行為人者，適用最有利於行為人之法律，刑法第2
    條第1項定有明文。本件被告行為後，刑法第140條業於111
    年1月12日修正公布，並自同年1月14日施行。而修正前該條
    原規定：「於公務員依法執行職務時，當場侮辱或對於其依
    法執行之職務公然侮辱者，處六月以下有期徒刑、拘役或三
    千元以下罰金。對於公署公然侮辱者，亦同。」，修正後則
    為：「於公務員依法執行職務時，當場侮辱或對於其依法執
    行之職務公然侮辱者，處一年以下有期徒刑、拘役或十萬元
    以下罰金。」，是經比較新舊法結果，因修正後之規定並未
    較有利於被告，依刑法第2條第1項規定，本件自應適用被告
    行為時即修正前之刑法第140條第1項規定論處。核被告所為
    ，係犯修正前刑法第140條第1項之侮辱公務員罪。
四、又被告前因不能安全駕駛之公共危險案件，經臺灣嘉義地方
    法院以106年度嘉交簡字第1559號判決處有期徒刑4月確定，
    並於107年3月31日易科罰金執行完畢，有臺灣高等法院被告
    前案紀錄表附卷可憑，是被告於前案執行完畢5年內之110年
    11月5日再犯本案有期徒刑以上之罪，為累犯，審酌被告於
    前案執行完畢後再犯本案，足見其刑罰反應力薄弱，爰依刑
    法第47條第1項規定，加重其刑。　　
五、維持原判決之理由
    原審審理結果，認為被告犯修正前第140條第1項之侮辱公務
    員罪，事證明確，適用相關法律規定，量處被告拘役20日，
    所為認事用法均無違誤，量刑亦屬妥適。原審雖漏未就刑法
    第140條第1項部分載明新舊法比較，但對本案應適用修正前
    刑法第140條第1項之結論不生影響，爰不以此為由撤銷改判
    。檢察官持此指摘原判決不當，自難認有理由，應予以駁回
    。
貳、無罪部分（即撤銷改判部分）
一、聲請簡易判決處刑意旨另以：被告吳青有於110年11月5日17
    時28分許，在臺中市○○區○○路00號前，因不滿遭臺中市政府
    警察局清水分局沙鹿分駐所員警紀名修勸導，遂基於妨害公
    務之犯意，於與員警紀名修對話過程中，以左手（聲請簡易
    判決處刑書誤載為右手）握拳並在胸前揮舞之方式，作勢欲
    毆打員警紀名修，以此方式妨害員警紀名修執行職務。因認
    被告涉犯刑法第135條第1項之侮辱公務罪嫌等語。
二、按犯罪事實應依證據認定之，無證據不得認定犯罪事實；不
    能證明被告犯罪者，應諭知無罪之判決，刑事訴訟法第154
    條第2項、第301條第1項前段分別定有明文。復事實之認定
    ，應憑證據，如未能發現相當證據，或證據不足以證明，自
    不能以推測或擬制之方法，為裁判基礎；又認定不利於被告
    之事實，須依積極證據，苟積極證據不足為不利於被告事實
    之認定時，即應為有利被告之認定，更不必有何有利之證據
    ；再認定犯罪事實，所憑之證據，雖不以直接證據為限，間
    接證據亦包括在內，然無論直接或間接證據，其為訴訟上之
    證明，須於通常一般之人均不致於有所懷疑，而得確信其為
    真實之程度者，始得據之為有罪之認定，倘其證明尚未達到
    此一程度，而有合理性懷疑之存在時，即無從為有罪之認定
    （最高法院30年上字第816號、40年台上字第86號、76年台
    上字第4986號判例參照）。
三、又犯罪事實之認定，係據以確定具體的刑罰權之基礎，自須
    經嚴格之證明，故其所憑之證據不僅應具有證據能力，且須
    經合法之調查程式，否則即不得作為有罪認定之依據。倘法
    院審理之結果，認為不能證明被告犯罪，而為無罪之諭知，
    即無前揭第154條第2項所謂「應依證據認定」之犯罪事實之
    存在。因此，同法第308條前段規定，無罪之判決書只須記
    載主文及理由。而其理由之論敘，僅須與卷存證據資料相符
    ，且與經驗法則、論理法則無違即可，所使用之證據亦不以
    具有證據能力者為限，即使不具證據能力之傳聞證據，亦非
    不得資為彈劾證據使用。故無罪之判決書，就傳聞證據是否
    例外具有證據能力，本無須於理由內論敘說明（最高法院10
    0年度台上字第2980號判決意旨參照）。
四、公訴意旨認被告涉有上開妨害公務罪嫌，無非係以：被告與
    警詢及偵查中所為供述、員警110年11月5日之職務報告、員
    警密錄器畫面光碟1片、畫面翻拍照片及影音譯文等件為其
    主要論據。
五、訊據被告固不否認有於上揭時、地，因占用騎樓遭檢舉一事
    ，遭員警紀名修勸導，而將左手握拳置於胸前之事實，然堅
    詞否認有何有何妨害公務犯行，辯稱：伊當時手的姿勢是指
    向自己，並無作勢攻擊員警，而僅係在向員警提出質疑，詢
    問員警為何要針對伊等語。經查：
（一）警員紀明修接獲民眾報案，指稱被告擺放招牌影響通行，
      而前往臺中市○○區○○路00號，對被告進行勸導，雙方因而
      發生爭執，被告並有舉起左手握拳置於其胸前等情，業據
      被告自陳在卷，並有上開110年11月5日員警職務報告、台
      中市清水分局沙鹿分駐所110報案紀錄單各1紙在卷可稽(
      見偵卷第21頁、第37頁），此部分事實首可認定。
（二）惟細察被告上開舉起左手握拳，並將之置於胸前之行為，
      雖有二次，然該二次均係左手握拳、大拇指朝向自己，且
      舉起後旋即放下，同時間並對警員紀棉修表示：「你為什
      麼針對我」、「你針對我啦」等語，有本院勘驗筆錄、擷
      圖可證（見本院簡上卷第46頁至第48頁、第53頁），參以
      被告當時因情緒激動，極欲向警員紀明修表示遭針對，而
      以較大動作揮舞指向自己，並強調為何要針對伊，並非作
      勢攻擊警員紀明修等情節，難認所辯毫無可採。且被告握
      拳舉手過程中，亦未見有何刻意朝員警趨前、或出拳攻擊
      之行為，二次並均於舉起，說完「你為什麼針對我」等語
      後旋即放下，時間甚微短暫，客觀上可否認定有「作勢攻
      擊」警員紀明修之妨害公務行為，已有可疑。況如被告確
      有作勢攻擊警員之意圖，當無舉起後旋即放下之理，以此
      認定被告主觀上有妨害公務之故意，亦顯速斷。
（三）從而，參酌公訴人提出之前開卷證資料，實難認定被告客
      觀上確有對「依法執行職務」之告訴人為強暴、脅迫之行
      為，甚或主觀上有何妨害公務之故意，公訴人所提出之證
      據，尚無足證明被告有何公訴意旨所載之犯行，此部分核
      屬不能證明被告犯罪，自應為被告無罪之諭知。
六、依上所述，被告是否涉犯上揭妨害公務犯行，既有合理懷疑
    ，且檢察官認被告涉犯上開犯行所憑前開證據，未達通常一
    般人均不致有所懷疑，而得確信其為真實之程度，依刑事訴
    訟制度「倘有懷疑，即從被告之利益為解釋」、「被告應被
    推定為無罪」之原則，即難據以為被告不利認定。此外，本
    院復查無其他證據足資認定被告確有公訴意旨所指詐欺取財
    犯行，自屬不能證明被告犯罪，揆諸首揭法條及說明，自應
    為被告無罪之諭知。又本案雖僅由檢察官提起上訴，且非為
    被告之利益而上訴，有上訴書在卷足憑（本院簡上卷第11頁
    ）。然本案係因原審就被告犯罪情節之認定有誤而撤銷原判
    決，已詳論如前，即無刑事訴訟法第370條規定之適用，自
    不受「不利益變更禁止原則」之限制。
七、末按管轄第二審之地方法院合議庭受理簡易判決上訴案件，
    應依通常程序審理。其認案件有刑事訴訟法第452條之情形
    者，應撤銷原判決，逕依通常程序為第一審判決，法院辦理
    刑事訴訟簡易程序案件應行注意事項第14項定有明文；又地
    方法院簡易庭對被告為簡易判決處刑後，經提起上訴，而地
    方法院合議庭認應為無罪判決之諭知者，依同法第455條之1
    第3項準用第369條第2項之規定意旨，應由該地方法院合議
    庭撤銷簡易庭之判決，改依第一審通常程序審判（最高法院
    91年度台非字第21號判決意旨參照）。原審判決未查明被告
    吳青有所涉妨害公務部分應諭知無罪之判決，致未適用通常
    程序審理，而逕以簡易判決處刑，其此部分所踐行之簡易判
    決處刑程序有所違誤，為保障當事人之審級利益，乃由本院
    合議庭依通常訴訟程序審判後，撤銷原審判決關於吳青有被
    訴妨害公務部分，以第一審法院之地位自為第一審判決，檢
    察官如不服本判決，就上開部分仍得於法定期間內，向管轄
    之第二審法院提起上訴，併予敘明。　　　　　
據上論斷，應依刑事訴訟法第455條之1第1項、第3項、第451條
之1第4項但書第3款、第364條、第368條、第369條第1項前段、
第299條第1項前段、第301條第1項，判決如主文。
本案經檢察官陳東泰提起公訴，檢察官何建寬到庭執行職務。
中　　華　　民　　國　　111 　年　　6 　　月　　14　　日
                  刑事第十九庭  審判長法  官  李婉玉
　　　　　　　　　                    法  官  林雷安
　　　　　　　　　                    法  官  吳逸儒
以上正本證明與原本無異。   
上訴駁回部分，不得上訴。
無罪部分，檢察官得上訴。                            
                                      書記官  陳俞君
中　　華　　民　　國　　111 　年　　6 　　月　　14　　日
附錄論罪科刑法條
修正前刑法第140條
於公務員依法執行職務時，當場侮辱或對於其依法執行之職務公
然侮辱者，處六月以下有期徒刑、拘役或三千元以下罰金。
對於公署公然侮辱者，亦同。